臺灣桃園地方法院刑事裁定　　　　　　　 96年度聲判字第8號
聲　請　人　甲○○
代　理　人　徐明珠律師
被　　　告　乙○○
上列聲請人因被告偽造文書案件，不服臺灣高等法院檢察署檢察
長中華民國96年1 月10日，96年度上聲議字第247 號駁回聲請再
議之處分（原不起訴處分案號：臺灣桃園地方法院檢察署95年度
偵字第7042號），聲請交付審判，本院裁定如下：
    主  文
聲請駁回。
    理  由
一、本件聲請交付審判意旨略以：聲請人甲○○因告訴被告乙○
    ○偽造文書案件，經臺灣桃園地方法院檢察署（下稱桃園地
    檢署）檢察官以95年度偵字第7042號不起訴處分，聲請人不
    服向臺灣高等法院檢察署（下稱臺灣高檢署）聲請再議，經
    該署以96年度上聲議字第247 號駁回再議，聲請人於96年1
    月19日收受該駁回再議之處分書，至感不服，爰依法聲請交
    付審判，聲請交付審判意旨如交付審判狀所載（如附件）。
二、按新修正刑事訴訟法第258 條之1 規定告訴人得向法院聲請
    交付審判，係新增對於「檢察官不起訴或緩起訴裁量權」制
    衡之一種外部監督機制，法院僅就檢察官所為不起訴或緩起
    訴之處分是否正確加以審查，以防止檢察機關濫權，依此立
    法精神，同法第258 條第3 項規定法院審查聲請交付審判案
    件時「得為必要之調查」，其調查證據之範圍，自應以偵查
    中曾顯現之證據為限；而同法第260 條對於不起訴處分已確
    定或緩起訴處分期滿未經撤銷者得再行起訴之規定，其立法
    理由說明該條所謂不起訴處分已確定者，包括「聲請法院交
    付審判復經駁回者」之情形在內，是前述「得為必要之調查
    」，其調查證據範圍，更應以偵查中曾顯現之證據為限，不
    得就告訴人新提出之證據再為調查，亦不得蒐集偵查卷以外
    之證據，否則，將與刑事訴訟法第260 條之再行起訴規定，
    混淆不清，亦將使法院兼任檢察官而有回復「糾問制度」之
    虞；且法院裁定交付審判，即如同檢察官提起公訴使案件進
    入審判程序，是法院裁定交付審判之前提，必須偵查卷內所
    存證據已符合刑事訴訟法第251 條第1 項規定「足認被告有
    犯罪嫌疑」檢察官應提起公訴之情形，亦即該案件已經跨越
    起訴門檻，否則，縱或法院對於檢察官所認定之基礎事實有
    不同判斷，但如該案件仍須另行蒐證偵查始能判斷應否交付
    審判者，因交付審判審查制度並無如同再議救濟制度得為發
    回原檢察官續行偵查之設計，法院仍應依同法第258 條之3
    第2 項前段規定，以聲請無理由裁定駁回，合先敘明。
三、次按犯罪事實應依證據認定之，無證據不得認定其犯罪事實
    ，刑事訴訟法第154 條第2 項定有明文；又告訴人之告訴，
    係以使被告受刑事訴追為目的，是其陳述是否與事實相符，
    仍應調查其他證據以資審認；而犯罪事實之認定，應憑證據
    ，如未能發現相當證據，或證據不足以證明，自不能以推測
    或擬制之方法，以為裁判基礎；另認定不利於被告之事實，
    須依積極證據，苟積極證據不足為不利於被告事實之認定時
    ，即應為有利於被告之認定，更不必有何有利之證據（最高
    法院40年臺上字第86號及30年上字第816 號判例意旨足資參
    照）。
四、經查：
　(一)邵智仁於民國91年11月5 日以其擔任負責人之青豐通訊工程
    有限公司（下稱青豐公司）名義，以總價新台幣（下同）85
    萬元之價格，至蔡慶生經營之禾運汽車車行購買車號8U-622
    3 號自小客車，並先行給付定金4 萬元，再於91年11 月7日
    ，以青豐公司名義為借款人，並由自稱「甲○○」之人擔任
　　連帶保證人，且提出身分證影本、臺中市中正地政事務所建
　  物及土地所有權狀影本，在禾運汽車車行內簽訂汽車貸款申
    請書、借款契約書及本票，向誠泰商業銀行（下稱誠泰銀行
    ）辦理汽車借款68萬元，並由被告即誠泰銀行土城車貸中心
    主任乙○○及同事劉建良共同前去辦理對保手續後，將上開
    自小客車之車籍移轉登記於青豐公司等事實，業據證人蔡慶
    生、邵智仁、劉建良供證屬實（見偵字第19055 號卷第4至7
    頁、第47至57頁、偵字第2501號卷第14、15頁），且有汽車
    借款申請書、汽車借款批覆書、本票、借款契約書、汽車買
    賣（仲介）合約書、臺中市中正地政事務所建物與土地所有
    權狀、汽車新領牌照登記書、行車執照、汽車過戶登記書、
    臺北縣政府營利事業登記證、「甲○○」身分證等件影本附
    卷可稽（見偵字第19055 號卷第8 至19頁、第22頁），並為
    被告乙○○所不爭執，堪信為真。
  (二)次查，經本院94年度桃簡字第702 號確認本票債權不存在事
    件承審法官將卷附前述辦理貸款時由「甲○○」在發票日92
    年11月18日之誠泰銀行本票、92年11月7 日借款契約書原本
    上所簽署之「甲○○」署名為甲類文件，與聲請人甲○○當
    庭書寫字跡、彰化商業銀行南屯分行開戶資料、台新國際商
    業銀行股份有限公司信用卡申請書、中國信託商業銀行股份
    有限公司信用卡申請書原本為乙類文件，送請法務部調查局
    鑑定2 類筆跡是否相符，結果認甲類簽名與乙類簽名筆劃特
    徵不同等情，有法務部調查局94年9 月21日鑑定通知書附卷
    可憑（見偵字第19055 號卷第83頁），又前述辦理貸款所提
    出之「甲○○」身分證影本，其上記載出生日期為「56年6
    月23日」，惟真實之甲○○即本件聲請人出生日期則為「59
    年6 月23日」，此亦有聲請人甲○○之年籍資料在卷可查，
    抑且，證人邵智仁及被告乙○○於偵查中均證稱當天在車行
    看到的「甲○○」並非在庭之甲○○本人等語綦詳（見偵字
    第1905 5號卷第90頁），足認前開辦理貸款自稱「甲○○」
    之人確非本件聲請人甲○○本人，而所提出之「甲○○」身
    分證影本、土地及建物權狀等資料亦非真實等節，並堪以認
    定。
  (三)至被告乙○○雖坦認有與邵智仁及該名自稱「甲○○」之人
    核對身分資料完成對保程序之事實，惟堅詞否認有何偽造文
    書犯行，辯稱：是蔡慶生打電話通知伊到車行辦理車貸對保
    ，伊到車行時蔡慶生、邵智仁及自稱「甲○○」之人均在場
    ，蔡慶生拿甲○○身分證及土地權狀影本等資料給伊核對，
    伊審核無誤就為他們辦理貸款事宜，辦完就離開，伊並不知
    道該名自稱「甲○○」之人並非甲○○本人等語。而查，(1)
    證人蔡慶生於警詢及偵查中證述稱：邵智仁到車行買車，要
    貸款60多萬元，銀行即要求保人，對保之保證人甲○○並不
    是我去找的，是看車的客人有一黃姓男子聽我與邵智仁在談
    論有關該車對保事情時，主動表示可幫忙找他朋友做保人，
    但要1 成佣金，事後2 、3 天，該黃先生就帶了1 位自稱甲
    ○○之人前來車行，我就通知乙○○過來車行，甲○○本人
    準備身分證影本，印象中邵智仁有拿6 萬元到車行，再轉交
    予該黃姓男子作為佣金，並不知道黃先生所帶同之人是否即
    為甲○○本人，並無偽造文書意圖等語；證人邵智仁於警詢
    及偵查中亦供證稱：我當初以青豐公司名義向蔡慶生買車，
    車行老闆有表示要幫我找保證人，叫我拿8 萬元作為找保證
    人佣金，我也有拿該金額給車行老闆，我不認識甲○○，我
    當時以為那天拿甲○○證件之保證人即是甲○○，不知道他
    是冒用的等語在卷，而由上開證人邵智仁、蔡慶生之證詞，
    雖2 人就該自稱「甲○○」之保證人係由蔡慶生主動與「黃
    先生」接洽代為覓得，或係由邵智仁自行與「黃先生」洽商
    而擔任前述貸款保證人有所不同，惟該自稱「甲○○」之人
    係因收取邵智仁6 萬至8 萬元代價而擔任保證人一節則無二
    致，可以認定。然證人邵智仁、蔡慶生均否認知悉該名自稱
    「甲○○」之人並非甲○○本人，而遍查全卷亦無該名自稱
    「甲○○」之人之年籍資料以供調查審認，依此，證人蔡慶
    生與邵智仁雖明知自稱「甲○○」之人，並非渠等所熟識而
    提供，純粹係因收取佣金始出面擔任保證人，然依卷證資料
    尚無證據足認蔡慶生、邵智仁2 人於辦理貸款時即明知該自
    稱「甲○○」之人非甲○○本人，且該人所提供之身分證與
    不動產權狀係屬偽造。而被告乙○○僅係因擔任誠泰銀行土
    城車貸中心主任一職，始應蔡慶生之約至前開車行為邵智仁
    辦理前述貸款，是果若如蔡慶生、邵智仁所述渠等均對該自
    稱「甲○○」之人並非甲○○本人之事實並不知情，則被告
    彭茂森事後應蔡慶生之約前去辦理貸款時，焉會知悉到場之
    保證人「甲○○」並非甲○○本人，從而，被告乙○○所辯
    伊並不知道當天保證人並非甲○○本人一節，尚非無據；(2)
    再縱認蔡慶生及邵智仁均明知辦理貸款當天自稱「甲○○」
    之人並非甲○○本人，然以對保當日，該名自稱「甲○○」
    之人提供甲○○身分證影本、駕照正本及相關建物、土地權
    狀影本供被告彭茂森審核一節，已據證人蔡慶生、邵智仁、
    劉建良證述在卷，並有前述甲○○身分證影本、土地及建物
    權狀等資料附卷可憑，參以證人邵智仁於偵查中供證稱：對
    保當天自稱甲○○是蔡慶生找的，我不認識，當天才見面，
    因為蔡慶生說如果是親戚當連保，貸款會較好過，所以我才
    謊稱該男子是我的親戚，其實該男子是誰我根本不曉得，被
    告乙○○比較晚到，我們提前半小時到車行，先跟自稱「甲
    ○○」的人碰面互相認識了解彼此基本資料，蔡慶生還告訴
    我們如果銀行的人來只要沒有講錯，貸款應該都會很順利，
    金額也會比較高，乙○○一來，有問一下我的基本資料，蔡
    並介紹自稱甲○○的人給乙○○認識，乙○○也有問自稱姚
    的人基本資料，關於要提供的證件，蔡慶生已經幫我們先影
    印好了，乙○○有核對我的正本，當初蔡慶生有跟我講，銀
    行來對保時，為了不要露出馬腳，避免銀行的人認出來我跟
    甲○○不是親戚，所以要我儘快完成手續，說工地有事先離
    開，連帶保證人部分我個人認為乙○○沒有參與，只有我跟
    自稱甲○○的人及蔡慶生聯手想要欺騙乙○○等語，證人蔡
    慶生亦證述：被告乙○○到場時人也在，資料也在等語，相
　　互參酌，足見被告乙○○對保當天抵達車行時，邵智仁、蔡
　　慶生及該自稱「甲○○」之人已在現場，且貸款對保之資料
　  皆已備齊，加以邵智仁為求貸款順利通過，與蔡慶生及自稱
    「甲○○」之人刻意欺瞞之情形下，而受渠等矇騙，進而完
    成對保程序，尚無悖離常情之處，此外遍查全卷事證復無其
    他積極證據足認被告乙○○係明知保證人「甲○○」非甲○
    ○本人且所提文件係屬偽造而為對保程序，被告乙○○前揭
    所辯，應非虛妄，可以採信。聲請人未舉出任何事證徒以被
    告乙○○擔任本件對保人，若是核貸成功，可獲得業績及
　　金，而認被告於本件之角色非單純辦理對保一節，核屬其個
  　人臆測之詞，尚難採為不利被告之認定。
  (四)復按民事證據法則與刑事證據法則有別，如民事訴訟法第27
    9 條第1 項規定「當事人主張之事實，經他造於準備書狀內
    或言詞辯論時或在受命法官、受託法官前自認者，無庸舉證
    」，然刑事訴訟法第156 條第1 項、第2 項則規定「被告之
    自白，非出於強暴、脅迫、利誘、詐欺、疲勞訊問、違法羈
    押或其他不正之方法，且與事實相符者，得為證據」，「被
    告或被告之自白，不得作為有罪判決之惟一證據，仍應調查
    其他必要之證據，以察其是否與事實相符」，從上開法條規
    定，刑事訴訟就「自白」之證據法則與民事訴訟就「自認」
    之證據法則，顯然有所差異（最高法院79年度臺上字第812
    號判決意旨亦同見解）；又按刑事被告依法不負自證無罪之
    義務，且刑事案件之追訴，本諸無罪推定原則，須提出證據
    ，同時說服至無合理懷疑之地步，始能謂被告有罪，較之民
    事事件，僅於舉證責任分配之證據優勢法則，取決何者可信
    ，而刑事被告須已無合理懷疑之程度，否則不能對被告為剝
    奪生命、身體、自由法益之有罪判決，二者顯然不能相提而
    論。聲請人認被告擔任銀行車貸中心主管，應有辨識借款人
    及保證人所出具相關資料真偽之能力，本件貸款之土地建物
    權狀瑕疵極為明顯重大，一般人一望即知，遑論已從事對保
    業務5 年之被告，被告辯稱係受蔡慶生、邵智仁詐騙，不足
    採信，難辭其偽造文書之罪責云云，然查，依前述，對保當
    天被告乙○○比較晚到，到時所有資料皆已備齊，又因邵智
  　仁為求貸款順利通過，而與蔡慶生、自稱「甲○○」之人刻
    意欺瞞，並藉詞離開而促使被告在匆促下完成對保，加以前
    揭土地、建物權狀係作為證明保證人財力之用，而非用以擔
    保債權，且對保後尚須經過銀行覆核把關，致心理有所疏怠
    而未能立時查覺前揭權狀存在之瑕疵，衡情並非不可能之事
    ，在無其他證據佐證之情況下，尚難因此即遽認被告乙○○
    即與邵智仁、蔡慶生及冒名「甲○○」之人有共同偽造文書
    之犯意聯絡。聲請人前揭所指，顯係混淆民事證據法則與刑
    事證據法則，洵非的論。
五、基上說明，本件聲請人所提證據尚未能達確信被告乙○○偽
    造文書犯行為真實之程度，此外復查無其他積極之證據足以
    證明被告有何上開犯行，自屬不能證明被告犯罪，準此，本
    件臺灣桃園地方法院檢察署檢察官及臺灣高等法院檢察署檢
    察長均認被告涉犯之偽造文書罪嫌不足，各為不起訴、駁回
    再議聲請之處分，其結論於法並無違誤之處，且所論證之理
    由，亦無違反經驗法則、論理法則或其他證據法則之處。聲
    請意旨指摘上開不起訴處分書及處分書採證有誤，揆諸前述
    理由，認聲請人所為交付審判之聲請為無理由，應予駁回，
據上論斷，應依刑事訴訟法第258 條之3 第2 項前段，裁定如主
文。
中　　華　　民　　國　　96　　年　　4 　　月　　13　　日
                  刑事第七庭審判長法  官  江振義
                                  法  官  賴淑美
                                  法  官  林惠霞
以上正本證明與原本無異。
不得抗告。
                                  書記官  陳青瑜
中　　華　　民　　國　　96　　年　　4 　　月　　13　　日
